Archives photographiques conservées dans le département du Finistère (29)
Direction des Archives de France
Département du Finistère (29)
photographie
- Collections des Archives départementales du Finistère
  De très nombreux documents iconographiques conservés aux Archives départementales du Finistère sont déjà mis en ligne.
  - Cartes postales des Archives départementales du Finistère, Début XIXe siècle - vers 1970; 2 Fi; Tirage papier ancien et moderne; 306; Noir et blanc, couleur; Carte postale ancienne,carte postale moderne; 74
    Cartes postales classées pour les communes, en cours de classement pour les thèmes
    Achats et dons,début du XXe siècle - en cours
    Accès libre
    Pas d'instrument de recherche disponible.
    Cartes postales des différentes communes du Finistère, thèmes divers (costume, chansons).
    Bretagne (région administrative); patrimoine ethnologique; portrait
  - Fonds Jos Le Doaré, 1928 - 1970; 17 Fi; Inizan, Jean; Jos Le Doaré; Tirage papier moderne; Noir et blanc; Cartes de voeux; 677; Carte postale moderne; 136
    Fonds non classé
    Don, avant1975
    Guide des Archives du Finistère
    Ce fonds contient des documents iconographiques divers, provenant de l'activité des Editions Jos Le Doaré: cartes postales, des cartes de voeux, des images religieuses, datant pour la plupart d'entre elles des années 1950 et 1960.
    Bretagne (région administrative); site naturel; culte; restaurant de tourisme; mouvement de jeunesse; catholicisme
  - Fonds Dujardin, 1914 - vers 1960; 39 J 10 à 39 J 11; Dujardin, Louis; Film souple; Noir et blanc; 546; Tirage papier ancien; 53; 170 x 230; Carte postale ancienne; 7
    Don,1945
    Répertoire sur papier des documents iconographiques
    Instruments de recherche conçus pour la série J
    Guides des Archives du Finistère
    Clichés et épreuves photographiques réalisés par le docteur Louis Dujardin sur la guerre de 1914-1918 (39 J 10) et sur diverses communes du nord du Finistère (39 J 11).
    Finistère (département); Belfort (Territoire de Belfort); Verdun (Lorraine); guerre mondiale (1914-1918); bombardement; santé; infrasctructure militaire; discipline sportive; transport aérien; transport ferroviaire; vie religieuse; concession funéraire
  - Collection "Albums de Bretagne" par Villard, [Fin XIXe siècle] - [début XXe siècle]; 25 Fi 1 à 25 Fi 8; Villard, Joseph-Marie; Phototypie (8 albums)
    Collection en cours de classement
    Don
    Albums de Bretagne édités par le photographe quimpérois Villard, représentant différents lieux et monuments du département du Finistère.
    Finistère (département); espace naturel protégé; littoral; monument historique; édifice cultuel
  - Fonds chanoine Abgrall, Début du XXe siècle; 15 Fi 1 à 15 Fi 9; Abgrall, Jean-Marie (1846 - 1926; chanoine); Tirage papier ancien; 541; 120 x 170 (9 albums)
    Don,1969
    Le chanoine Jean-Marie Abgrall (1846 - 1926) était professeur de dessin et d'archéologie à Pont-Croix (Finistère), puis aumônier à l'hospice de Quimper.
    Répertoire numérique de la sous-série 15 Fi
    Photographies du chanoine Abgrall réalisées dans le cadre d'une étude sur l'architecture religieuse bretonne. Il réalisa de nombreux travaux portant sur l'architecture et l'archéologie en Bretagne.
    Finistère (département); architecture; édifice cultuel; religion; objet d'art; fouille archéologique
  - Albums de croquis de voyage et de photographies, 1862 - 1914; 12 J 19 / 36 à 12 J 19 / 59; 12 J 78; Corre, Armand; Tirage papier ancien; 487; Noir et blanc; 357; Carte postale ancienne (23 albums)
    Don,1904 - 1908
    Répertoire numérique de la sous-série 12 J
    Description du fonds dans le guide des fonds privés
    Albums de dessins, de photographies et de cartes postales représentant différents lieux du département du Finistère, ainsi qu'un album de photographies (12 J 78) sur divers pays du monde (Mexique, Indochine, Inde...).
    Afrique; Cochinchine (Viet-Nam); Madère; Mexique; Cuba; Tahiti; Inde; Egypte; Bretagne (région administrative); monument historique; objet d'art; site; culte; vie religieuse; vie quotidienne; concession funéraire; décoration urbaine; port
  - Fonds Damalix, 1890; 86 J 5; Damalix; Tirage papier ancien; 4; Noir et blanc
    Don,1963
    Répertoire numérique de la sous-série 86 J
    Photographies des élèves de l'École normale de Quimper données par Mme Damalix en 1963 avec les papiers de son père, ancien instituteur, président de la Ligue des Droits de l'Homme et ancien président de la Société d'horticulture de Quimper.
    Quimper (Finistère); élève; école
  - Fonds Porquier, 1899 - 1923; 68 J 1; 68 J 5; Hostallier, L.; Villard, J.; Tirage papier ancien; Noir et blanc
    Don, 1961
    Documents de la famille Porquier qui compta parmi ses membres un maire de Quimper et un directeur de faïencerie. Ils comportent des planches photographiques et le programme de la cavalcade de Bienfaisance de 1899.
    Quimper (Finistère); Porquier (famille); portrait; manifestation culturelle; fête; manifestation sportive; discipline sportive; cirque
  - Fonds de l'étude Manach, notaire à Landerneau, 1891 - 1929; 63 J 235; Manach; Tirage papier ancien; Noir et blanc
    Don,1960
    Manach est notaire à Landerneau.
    Répertoire numérique de la sous-série 63 J
    Documents personnels de l'officier de Marine Maurice Loyer avec des photographies diverses, dont portraits des camarades de Maurice Loyer à l'Ecole navale.
    Finistère (département); Landerneau (Finistère); Loyer, Maurice; armée; mer; notaire; portrait
  - Fonds de l'étude Le Lay, notaire à Châteauneuf-du-Faou, [Vers 1900]; 58 J 8; Le Lay; Tirage papier ancien; 72; Noir et blanc; 90 x 120 (Album)
    Répertoire numérique du fonds 58 J
    Maître Le Lay, notaire à Châteauneuf-du-Faou (Finistère).
    Album de photographies relatives à de nombreuses localités du Finistère (Châteauneuf-du-Faou, Quimper, Brest), contenu dans les papiers donnés par maître Le Lay renfermant aussi des dossiers de clients.
    Châteauneuf-du-Faou (Finistère); Quimper (Finistère); Brest (Finistère); édifice cultuel; culte; ouvrage d'art; véhicule automobile; décoration urbaine; port; navire; patrimoine ethnologique; fête; industrie textile; littoral; équipement collectif; service national
  - Fonds de la Fondation culturelle Bretonne, 1923 - 1957; 52 J 3; Deschamps;Fleury, A.;Le Doaré;Fichon;Le Grand;Borgain;Journal Ouest-France; Tirage papier moderne; 42; Noir et blanc; Carte postale ancienne; 4
    Répertoire numérique de la sous-série 52 J
    Documents variés ayant servi à l'exposition "Brud ar Brezoneg" (Illustration de la langue bretonne).
    Bretagne (région administrative); Quimper (Finistère); Brest (Finistère); industrie textile; artiste; musique; culte; patrimoine ethnologique; langue régionale
  - Fonds Prosper Hémon, 1871; 19 J 50; Hémon, Prosper (1846 - 1917); Tirage papier ancien; Noir et blanc; 120 x 140 (Tirage papier monté sur carton)
    Legs,1918 - 1922
    Répertoire numérique de la sous-série 19 J
    Photographie de la compagnie du 5e bataillon de mobiles du Finistère représentant des gardes mobiles originaires du Finistère et surtout de Quimper, dont Prosper et son frère Louis Hémon (député du Finistère).
    Bretagne (région administrative); Hémon, Prosper; Hémon, Louis; élu; armée
- Collections des Archives municipales de Brest
  - Fonds photographiques de la ville de Brest, 1870 - ...; 1 Fi; 2 Fi; Archives municipales de Brest; Film souple; Noir et blanc, couleur; Plaque de verre; 10; Noir et blanc; Film souple inversible; Couleur; Diapositive; Tirage papier; 6 000; Plaque de verre négative et positive stéréotype; 80; Carte postale ancienne; 1 000; Carte postale moderne; 400
    Ces fonds sont susceptibles d'accroissements
    Versement, achat et don, 1950
    Base de données créée en 1995 sous Avenio
    Répertoire des cartes postales (par éditeur) mis à jour chaque année
    Voir aussi le Catalogue des collections numérisées
    Ces documents concernent la vie politique, l'urbanisme, les manifestations culturelles et sportives, les visites officielles ou encore l'enseignement dans la ville de Brest.
    Finistère (département); Brest (Finistère); urbanisme; manifestation culturelle; manifestation sportive; vie politique; visite officielle; enseignement
- Collections des Archives municipales de Quimper
  Le site des Archives municipales de Quimper présente les différentes collections de la photothèque, documents numérisés et inventaires
  - Collection de cartes postales de la ville de Quimper, 1890 - 1990; 4 Fi; Villard père et fils; Anglaret; ND éditeur; JOB éditeur; Réma éditeur; Carte postale ancienne et moderne; 850; Noir et blanc, couleur; 139 x 90, 105 x 150; Photocopie; Noir et blanc; Reproduction numérique; 300 (Albums et pochettes)
    Bon état de conservation
    Achat et don, 1995
    Conservation en album et sous pochette individuelle
    Les producteurs du fonds sont: un collectionneur professionnel et des photographes éditeurs de cartes postales locaux: les Villard père et fils installés à Quimper depuis 1865, l'éditeur de cartes postales Anglaret installé aux alentours de 1895, l'éditeur Réma éditeur de cartes postales dans les années 1930-1940. Puis des éditeurs plus connus comme ND ou Job.
    Album de photocopies des cartes postales à disposition du public en salle de lecture.
    Cartes postales ayant pour objet la ville de Quimper et ses environs: paysages (rues, édifices), scènes de la vie quotidienne.
    Finistère (département); Quimper (Finistère); Penhars (Finistère); Kerfeunteun (Finistère); Ergué-Armel (Finistère); paysage; édifice cultuel; bâtiment administratif; bâtiment industriel
  - Fonds Othony Hede, 1939 - 1999; Fonds non coté; Hede, Othony (1919 - 2006); Tirage argentique moderne et tirage argentique plastifié; 15 000; Noir et blanc, couleur; Photocopie; Noir et blanc; Reproduction numérique; 300; Diapositive; 30 000; Couleur (49 albums, 40 boîtes de diapositives)
    Don, 2007
    Othony Hede (1919 à Metz - 2006 à Quimperlé). Pendant la guerre, il multiplie les emplois, tour à tour commerçant puis photographe, il s'installe définitivement à Quimperlé en 1945. A la tête d'une société de magasin de chaussures puis d'un magasin de photos, cet amoureux d'histoire et d'archéologie va parcourir le monde muni de son appareil photo et créer ainsi une formidable collection photographique sur l'Afrique, l'Amérique, l'Europe et l'Asie.
    Un répertoire numérique est en cours de rédaction.
    Photographies et diapositives ayant pour objet l'étude ethnographique des habitants des pays visités et la découverte du pays à travers son architecture religieuse, civile et militaire.
    Finistère (département); Allemagne; Angleterre; Autriche; Belgique; Bulgarie; Crète; Danemark; Ecosse; Espagne; Finlande; France; Bretagne (région administrative); Grèce; Hollande; Hongrie; Irlande; Italie; Luxembourg; Norvège; Portugal; Roumanie; Russie; Sibérie (Russie); Suède; Yougoslavie; Afghanistan; Bali (Indonésie); Birmanie; Borneo (Indonésie); Cachemire; Cambodge; Ceylan; Chine; Damas (Syrie); Formose (auj. Taïwan); Hong-Kong (Chine); Inde; Iran; Israël; Japon; Java (Indonésie); Jordanie; Laos; Liban; Macao (Chine); malaisie; Mongolie; Népal; Pakistan; Philippines; Sikkim (Inde); Singapour; Thaïlande; Turquie; Bolivie; Colombie; Equateur; Guatemala; Mexique; New-York (Etat-unis); Pérou; Cameroun; Côte d'Ivoire; Dahomey (Bénin); Egypte; Ethiopie; Kenya; Mali; Tchad; Togo; Haute Volta (Burkina Faso); tourisme
  - Fonds Allard, 1895 - 1921; 5 Fi; Allard, Victor; Plaque de verre au gélatinobromure d'argent; 182; Noir et blanc; 65 x 90; 12; 130 x 180; Reproduction numérique (Boîtes)
    Don, date non précisée
    Accès interdit
    Victor Allard (le 21 juin 1879 à Quimper - ). Entre 1895 et 1921, il parcourt Quimper muni de son appareil Mürer de 6 plaques. Son œuvre est parvenue jusqu'à nous sous la forme de plaques de verre et s'articule autour de deux thèmes principaux: sa ville natale de Quimper (marchés, rues) et sa vie privée (portrait de famille, vacances et paysages).
    Répertoire numérique
    Plaques de verre ayant pour objet Quimper (paysages et scènes de la vie quotidienne) et beaucoup de portraits de famille et de paysages (forêt, montagne, campagne).
    Quimper (Finistère); marché de détail; marchand forain; vie quotidienne; portrait; paysage
  - Les courses hippiques de Quimper, 1905 - 1907; 20 Fi 1; Verghnet, Eugène; Tirage argentique ancien baryté; 175; Noir et blanc; 293 x 143, 140 x 95; Reproduction numérique; 300 (1 album)
    Eugène Verghnet (1856 à Saint-Cléré - ), arrive probablement à Quimper au début des années 1900. Il habite 32 place Saint-Corentin avec sa femme Esther et leur fille Laurette. Son atelier se situe, quant à lui, rue Kéréon. Ce photographe d'une cinquantaine d'années nous a laissé un magnifique témoignage à travers un reportage photo daté de 1905 - 1907, sur les courses hippiques qui se déroulent à l'époque sur la place du champ de bataille à Quimper.
    Photographies ayant pour objet les courses hippiques qui se déroulaient sur la place du Champ de bataille à Quimper au début du siècle.
    Quimper (Finistère); course hippique